---
title: "Najlepsze albumy muzyczne"
subtitle: "wg użytkowników RateYourMusic.com"
authors: "Bartosz Łuksza, Rafał Głodek"
---

### Wprowadzenie

Muzyka towarzyszy człowiekowi od tysięcy lat. Zawsze stanowiła nieodłączną część naszej kultury. Niestety ograniczenia technologiczne przez długi czas nie pozwalały artystom utrwalić swoich dzieł. Fonografia narodziła się w XIX wieku, a jej największy rozkwit przypada na drugą połowę wieku XX. Z tego względu najstarsze oryginalne dzieła muzyczne, do których mamy obecnie dostęp pochodzą poprzedniego stulecia. W naszej pracy zajrzymy wgłąb współczesnej historii muzyki i przeanalizujemy najlepiej oceniane albumy muzyczne przez użytkowników RateYourMusic.com - największego portalu do oceniania muzyki w internecie. W jakich latach powstawało najwięcej "dobrych" albumów? Czy istnieje korelacja między średnią oceną użytkowników a datą wydania dzieła? Jakie są średnie ocen dla różnych gatunków muzycznych? Którzy artyści wydali mogą się poszczycić najlepiej ocenianią twórczością? Na te i wiele innych pytań odpowiemy w naszej pracy.

```{r, include=FALSE}
library(tidyverse)
```

```{r, include=FALSE}
rym <- read_csv("rym_top_5000_all_time.csv")
```
