---
title: "Najlepsze albumy muzyczne"
subtitle: "wg użytkowników RateYourMusic.com"
authors: "Bartosz Łuksza, Rafał Głodek"
format: pdf
---

\section{Wprowadzenie}

Muzyka towarzyszy człowiekowi od tysięcy lat. Zawsze stanowiła nieodłączną część naszej kultury. Niestety ograniczenia technologiczne przez długi czas nie pozwalały artystom utrwalić swoich dzieł. Fonografia narodziła się w XIX wieku, a jej największy rozkwit przypada na drugą połowę wieku XX. Z tego względu najstarsze oryginalne dzieła muzyczne, do których mamy obecnie dostęp, pochodzą poprzedniego stulecia. W ostanich latach rynek muzyczny przeżywa niebywały rozwkit. Każdego roku miliardy słuchaczy na całym świecie, przesłuchuje miliony nowych albumów, generując przychody rzędu dziesiątek miliardów dolarów ze sprzedaży nagrań. Rynek muzyczny jest jednak ściśle powiązany z wieloma innymi gałęziami biznesu, takimi jak: film, moda, czy technologie cyfrowe. Szacuje się, że każdego dnia na serwisy streamingowe trafia nawet 120 000 utworów! W tej sytuacji można pokusić się o stwierdzenie, że obecny przemysł muzyczny jest wręcz "przeładowany" muzyką. Warto zadać sobie pytanie, czy za ilością idzie również jakość? 

W naszej pracy zajrzymy wgłąb współczesnej historii muzyki i przeanalizujemy bazę pięciu tysięcy najlepiej ocenianych albumów muzycznych przez użytkowników RateYourMusic.com - największego portalu do oceniania muzyki w internecie. Dane pochodzą z 12 grudnia 2021 r. i zostały pobrane z serwisu kaggle.com. Wyodrębniliśmy z nich następujące zmienne:

\begin{enumerate}
\item \textbf{\textit{Album}} - nazwa albumu
\begin{itemize}
\item Zawiera 4928 unikalne wartości
\end{itemize}
\item \textbf{\textit{Artist Name}} - artysta (imię i nazwisko lub pseudonim artystyczny)
\begin{itemize}
\item Zawiera 2787 unikalne wartości
\item 25 rekordów to \textit{Various Artists}, czyli różni artyści, których jednak nie możemy wyodrębnić, więc pomijamy te wartości
\end{itemize}
\item \textbf{\textit{Release Date}} - dokładna data wydania albumu (dzień/miesiąc/rok), wyodrębniliśmy z niej dwie zmienne:
\begin{enumerate}
\item \textbf{\textit{Year}} - rok wydania albumu
\begin{itemize}
\item najmniejsza wartość: 1947
\item największa wartość: 2021
\item średnia arytmetyczna: 1987,46
\item mediana: 1988
\item wariancja: 253,23
\end{itemize}
\item \textbf{\textit{Month}} - miesiąc wydania albumu
\end{enumerate}
\item \textbf{\textit{Genres}} - gatunki (lub gatunek), do których należy album
\begin{itemize}
\item Niekiedy trudno jest ustalić, do jakiego gatunku należy album. Wówczas określany jest mianem międzygatunkowego i klasyfikuje się go jako przynależnego do każdego z wymienionych gatunków.
\item Możliwe wartości to: "Rock", "Hip Hop", "Pop" , "Jazz", "Soul", "Dance", "Techno", "Punk", "Metal", "Folk"
\end{itemize}
\item \textbf{\textit{Descriptors}} - krótki opis albumu
\begin{itemize}
\item Opis zawiera kilka przymiotników najlepiej oddających charakter albumu, np. "melancholic, anxious, futuristic, alienation, existential, male vocals, atmospheric, lonely, cold, introspective"
\item Opisy będą potrzebne, by sprawdzić jak oceniane są albumy w zależności od nastroju, jaki wywołują w słuchaczu
\end{itemize}
\item \textbf{\textit{Average Rating}} - średnia ocen użytkowników
\begin{itemize}
\item Na stronie RateYourMusic.com użytkownicy mogą wystawiać albumom oceny w skali od 0 do 5, z uwzględnieniem "połówek"
\item Średnie oceny, które są brane pod uwagę w tym spisie uwzględniają także wagi ocen - oceny użytkowników wykazujących się dużą aktywnością i doświadczeniem mają wyższą wagę niż tych, którzy oceniają muzykę sporadycznie
\item najmniejsza wartość: 3,52
\item największa wartość: 4,34
\item średnia arytmetyczna: 3,771
\item mediana: 3,75
\item wariancja: 0,0098
\end{itemize}
\item \textbf{\textit{Number of Ratings}} - liczba ocen użytkowników
\begin{itemize}
\item najmniejsza wartość: 260
\item największa wartość: 70 400
\item średnia arytmetyczna: 4084.511
\item mediana: 1820
\item wariancja: 36016085
\end{itemize}
\item \textbf{\textit{Number of Reviews}} - liczba recenzji użytkowników
\begin{itemize}
\item najmniejsza wartość: 0
\item największa wartość: 1 549
\item średnia arytmetyczna: 71.4492
\item mediana: 34
\item wariancja: 11766.56
\end{itemize}
\end{enumerate}

Dogłębna analiza pozwoli nam znaleźć korelacje między różnymi zmiennymi ujętymi w zestawieniu i wyciągnąć nieoczywiste wnioski. W ten sposób nie tylko dowiemy się, jak muzyka rozwijała się w ubiegłych dekadach, ale także nakreślimy scieżkę jej dalszego rozwoju. 

W jakich latach powstawało najwięcej "dobrych" albumów? Czy istnieje korelacja między średnią oceną użytkowników a datą wydania dzieła? Jakie są średnie ocen dla różnych gatunków muzycznych? Którzy artyści mogą się poszczycić najlepiej ocenianią dyskografią? Na te i wiele innych pytań odpowiemy w naszej pracy.

\section{Analiza danych}
```{r, include=FALSE}
library(tidyverse)
```

```{r, include=FALSE}
rym <- read_csv("rym_top_5000_all_time.csv")
```

```{r, include=FALSE}
rym$Years <- substr(rym$`Release Date`, nchar(rym$`Release Date`) - 3,
nchar(rym$`Release Date`))
rym$Years<- as.numeric(as.character(rym$Years))
rym$`Average Rating` <- as.numeric(rym$`Average Rating`)
```

```{r, include = FALSE}
library(dplyr)
library(stringr)

basic_genres <- c("Rock", "Hip Hop", "Pop", "Jazz", "Soul", "Dance", "Techno", "Punk", "Metal", "Folk")

rym <- rym %>%
  rowwise() %>%
  mutate(
    Basic_Genres = list(basic_genres[sapply(basic_genres, function(g) str_detect(Genres, g))])
  ) %>%
  ungroup()

rym <- rym %>%
  mutate(Basic_Genres = sapply(Basic_Genres, function(x) paste(x, collapse = ", ")))

rym <- rym %>% filter(!is.na(Basic_Genres))

```

```{r, include =  FALSE}
genres <- rym$'Basic_Genres'
ratings <- rym$`Average Rating`
years <- rym$Years
num_of_ratings <- rym$`Number of Ratings`
num_of_reviews <- rym$`Number of Reviews`
ratings_name <- factor(c(rep("Ratings", 5000)))
years_name <- factor(c(rep("Years", 5000)))
print(mean(num_of_reviews))
```
\subsection{Analiza rozkładów lat oraz średnich ocen}
W pierwszej części naszej analizy zbadamy, jak rozkładają się średnie ocen wystawionych przez użytkowników oraz lata wydania albumów. Zaczniemy od wygenerowania wykresów pudełkowych dla każdej z nich oraz wyliczenia jego parametrów - mediany, pierwszego i trzeciego kwartyla, rozstępu międzykwartylowego oraz górnego i dolnego wąsa. Ponadto na wykres pudełkowy nałożymy także realizację naszej zmiennej w postaci punktów oraz jej średnią arytmetyczną. 

Wykres pudełkowy dla średnich ocen prezentuje się następująco


```{r, echo=FALSE}
library(hrbrthemes)
library(viridis)
ggplot(rym, aes(x=ratings_name,y=ratings)) +
    geom_boxplot() +
    scale_fill_viridis(discrete=TRUE,alpha=0) +
    geom_jitter(color="red", size=0.4, alpha=0.2) +
    geom_hline(yintercept=mean(rym$`Average Rating`), linetype="dashed", color = "darkred") +
    ggtitle("Wykres pudełkowy średnich ocen") +
    theme(plot.title = element_text(hjust = 0.5)) +
    xlab("")
```
Korzystając z funkcji \texttt{$boxplot.stats$} wydobędziemy z wykresu najważniejsze dane. Przedstawimy je w formie tabeli

\begin{center}
\begin{tabular}{ |c|c| } 
 \hline
 Wąs dolny & $3.54$ \\ 
 \hline
 Pierwszy kwartyl & $3.70$\\ 
 \hline
 Mediana & $3.75$\\ 
 \hline
 Trzeci kwartyl & $3.81$\\ 
 \hline
 Wąs górny & $3.97$\\ 
 \hline
\end{tabular}
\end{center}

Na bazie wykresu oraz tabeli możemy wyciągnąć kilka istotnych wniosków. Zgodnie z ideą wykresu pudełkoweg, zdecydowana większość punktów znajduje się w przedziale między wąsem dolnym a wąsem górnym, czyli $(3.54, 3.97)$. Obserwacje wypadające z niego możemy uznać za odstające. Jeden punkt znajduje się pod wąsem dolnym, natomiast możemy odnaleźć dużo więcej punktów osadzonych ponad wąsem górnym. W kontekście tematyki naszej pracy, możemy interpretować je jako ścisłą czołówkę albumów. Średnia arytmetyczna, będąca nieobciążonym estymatorem wartości oczekiwanej, jest większa niż mediana, a zatem mamy w tym przypadku do czynienia z rozkładem prawoskośnym. Oznacza to dla nas, że wyniki poniżej średniej są w naszej próbce przeważające. Oceny znacznie odbiegające od średniej są zatem dużą rzadkością i tym samym czołówka rankingu zarysowuje się nam coraz mocniej.

Teraz przeprowadzimy analogiczną analizę dla lat wydania albumów. Wygenerujmy dla danych wykres pudełkowy

```{r,echo=FALSE}
ggplot(rym, aes(x=years_name,y=years)) +
    geom_boxplot() +
    scale_fill_viridis(discrete=TRUE,alpha=0) +
    geom_jitter(color="blue", size=0.4, alpha=0.3) +
    geom_hline(yintercept=mean(rym$`Years`), linetype="dashed", color = "darkblue") +
    ggtitle("Wykres pudełkowy dla lat wydania albumów") +
    theme(plot.title = element_text(hjust = 0.5))+
    xlab("")
```
Znów wykorzystamy funkcję \texttt{$boxplot.stats$} i wyliczymy parametry tego wykresu pudełkowego. Zawiera je poniższa tabela.

\begin{center}
\begin{tabular}{ |c|c| } 
 \hline
 Wąs dolny & $1947$ \\ 
 \hline
 Pierwszy kwartyl & $1973$\\ 
 \hline
 Mediana & $1988$\\ 
 \hline
 Trzeci kwartyl & $2000$\\ 
 \hline
 Wąs górny & $2021$\\ 
 \hline
\end{tabular}
\end{center}

Wyciągnijmy teraz wnioski z tabeli i wykresu. Zauważmy, że wąsy górne i dolne pokrywają się z minimum i maksimum lat wydania albumów. Z tego powodu w rozważanym zbiorze nie występują żadne wartości odstające. Średnia arytmetyczna niemalże pokrywa się z medianą, więc rozkład lat będzie przypominał rozkład symetryczny. Największe zagęszczenie danych występuje między 1973 a 2000 rokiem, czyli między pierwszym a czwartym kwartylem. Oznacza to, że aż 50% wszystkich albumów zakwalifikowanych do rankingu zostało wydanych w okresie tych 27 lat, a w całym zestawieniu rozważamy przedział 74 lat. Można zatem stwierdzić, że najwięcej wysoko ocenianych albumów zostało wydanych w latach 70., 80. i 90. XX wieku.

W następnym kroku dla każdej z rozważanych zmiennych wygenerujemy histogram prawdopodobieństwa \texttt{$geom\_histogram$} i dopasujemy do niego jądrowy estymator gęstości używając \texttt{$geom\_density$}. Wynik dla średnich ocen prezentuje się następująco

```{r,echo=FALSE}
library(ggplot2)
ggplot(rym, aes(x=`Average Rating`,y=after_stat(density))) +
  geom_histogram(bins=40, fill="red", col="darkred", alpha=0.5) +
  geom_density(aes(x=`Average Rating`, y =after_stat(density)), col="black", linewidth=0.6)+
  ggtitle("Histogram gęstości dla średnich ocen")
```
Na bazie wykresu możemy stwierdzić, że oceny użytkowników mają rozkład prawostronnie skośny, z pojedynczą górką (modą) znajdującą się w okolicach punktu 3.7, co sugeruje, że większość albumów uzyskuje taką ocenę. Gęstość empiryczna zaczyna gwałtownie maleć w okolicach punktu 4.1, co potwierdza wniosek wyciągnięty na bazie wykresu pudełkowego - takie oceny są bardzo rzadkie, bowiem charakteryzują jedynie ścisłą czołówkę albumów. Rozkład ten swoim kształtem nieco przypomina rozkład normalny, lecz występuje tu wyraźna asymetria, świadcząca o jego skośności z prawej strony. Można zatem potwierdzić wcześniejszą obserwację, że oceny najczęściej pojawiające się w naszym zestawieniu, znajdują się w przedziale od umiarkowanych do nieco poniżej średniej. 

Następnie wygenerujemy analogiczny wykres dla lat wydania albumów.

```{r, echo=FALSE}
ggplot(rym, aes(x=Years,y=after_stat(density))) +
  geom_histogram(bins=30, fill="blue", col="darkblue", alpha=0.5) +
  geom_density(aes(x=Years, y =after_stat(density)), col="black", linewidth=0.6)+
  ggtitle("Histogram gęstości dla lat wydania albumów")
```
Rozkład lat wydania albumów ma nieco bardziej skomplikowaną naturę. Można go zaklasyfikować jako dwumodalny, czyli posiadający dwa wyraźne punkty skupienia. Pierwszy wierzchołek tego rozkładu znajduje się w okolicy lat 70., gdy światem muzyki zawładnęły gatunki, takie jak rock, metal i disco. Kolejny szczyt widoczny jest na przełomie lat 90. i 2000., kiedy na światowych scenach dominowały: pop, grunge oraz przede wszystkim - hip hop. Poza tymi okresami występowały znaczące spadki w liczbie dobrze ocenianych albumów. Szokującym może być fakt, że w obecnych czasach obserwowany jest największy spadek jakościowej muzyki od lat 50 z tym, że wtedy wydawano znacznie mniej albumów w porównaniu do dzisiejszych czasów. Warto więc zastanowić się nad pytaniem, czy w czasach współczesnych, pomimo szerokiej dostępności muzyki oraz ogromnych pieniędzy wydawanych na jej produkcję i dystrybucję, stoimy w obliczu największego kryzysu muzycznego?

```{r,include=FALSE}
ggplot(rym, aes(x=`Number of Ratings`,y=after_stat(density))) +
  geom_histogram(bins=40, fill="pink", col="black") +
  geom_density(aes(x=`Number of Ratings`, y =after_stat(density)), col="black")+
  ggtitle("Histogram gęstości dla liczby ocen")
```



```{r echo=FALSE}
ggplot(rym, aes(x=`Average Rating`)) +
  stat_ecdf(geom="step") +
  ggtitle("Dystrybuanta empiryczna dla lat wydania albumów")
```
```{r,echo=FALSE}
ggplot(rym, aes(x=Years)) +
  stat_ecdf(geom="step") +
  ggtitle("Dystrybuanta empiryczna dla lat wydania albumów")
```


```{r, include=FALSE}
boxplot_df = data.frame(ratings, years, num_of_ratings, num_of_reviews)
Summary<-boxplot(boxplot_df)$stats
```


```{r,echo=FALSE}
colnames(Summary)<-c("Ratings","Years","Number of Ratings", "Number of Reviews")
rownames(Summary)<-c("Min","First Quartile","Median","Third Quartile","Maximum")
Summary
```


```{r,ECHO=FALSE}
lm_ratings_and_years = lm(ratings~years)
summary(lm_ratings_and_years)
```
```{r, echo=FALSE}
ggplot(rym, aes(x=Years, y=`Average Rating`)) +
  geom_jitter(color="plum", size=0.8, alpha=0.8) + 
  geom_smooth(method='lm', color="darkmagenta", linewidth = 0.7)+
  ggtitle("Regresja liniowa Average_Ratings~Years")
```

```{r,echo=FALSE}
genre_counts <- sapply(basic_genres, function(genre) {
  sum(grepl(genre, rym$Basic_Genres, ignore.case = TRUE))
})

genre_counts_df <- data.frame(
  Genre = names(genre_counts),
  Count = genre_counts
)

genre_counts_df <- genre_counts_df %>%
  arrange(desc(Count))

colors <- c("#ADD8E6", "#FFDAB9", "#90EE90", "#FFB6C1", "#FFE4B5", 
                   "#D3D3D3", "#B0E0E6", "#E6E6FA", "#FFFACD", "#F5DEB3")

ggplot(genre_counts_df, aes(x = reorder(Genre, Count), y = Count, fill = Genre)) +
  geom_bar(stat = "identity", color = "black", width = 0.7) + 
  scale_fill_manual(values = colors) + 
  theme_minimal() +
  labs(title = "Histogram liczności gatunków",
       x = "Gatunek",
       y = "Liczba albumów") +
  theme(axis.text.x = element_text(hjust = 0.5, size = 10, color = "black"), 
        axis.title.x = element_text(margin = margin(t = 10)), 
        axis.text.y = element_text(size = 10, color = "black"),
        plot.title = element_text(hjust = 0.5, size = 14, face = "bold")) + 
  guides(fill = "none") 
```

```{r, echo=FALSE}
library("ggpattern")
filtered_data <- rym %>%
  filter(`Artist Name` != "Various Artists")

artist_counts <- filtered_data %>%
  group_by(`Artist Name`) %>%
  summarise(Count = n()) %>%
  arrange(desc(Count)) %>%
  head(10)

ggplot(artist_counts, aes(x = reorder(`Artist Name`, Count), y = Count)) +
  geom_bar_pattern(
    stat = "identity",
    aes(pattern = "stripe"),
    fill = "skyblue",
    color = "pink",
    pattern_fill = "pink",
    pattern_angle = 45,
    pattern_density = 0.2,
    pattern_spacing = 0.03 ) +
  geom_text(aes(label = Count), color = "black", size = 4, hjust = -0.2) +
  coord_flip() +
  labs(
    title = "10 najlepiej ocenianych artystów",
    x = "Nazwa artysty",
    y = "Liczba albumów"
  ) +
  theme_minimal() +
  theme(
    panel.background = element_rect(fill = "snow"),
    panel.grid.major.x = element_blank(),
    panel.grid.major.y = element_blank(),
    axis.text.y = element_text(size = 10),
    axis.text.x = element_text(size = 10),
    legend.position = "none")

```

```{r,echo=FALSE}
filtered_data <- rym %>%
  filter(!is.na(Years) & !is.na(`Average Rating`))  # Użycie backticków dla nazw kolumn ze spacjami

ggplot(filtered_data, aes(x = Years, y = as.numeric(`Average Rating`))) +
  geom_bin2d(bins = 40) +  # Więcej binów dla większej szczegółowości
  scale_fill_gradient(low = "#56B1F7", high = "#132B43", name = "Liczba albumów") +
  labs(
    title = "Dystrybucja albumów: Rok wydania vs Średnia ocena",
    x = "Rok wydania",
    y = "Średnia ocena",
    fill = "Liczba albumów"
  ) +
  theme_minimal() +
  theme(
    plot.title = element_text(hjust = 0.5, size = 16, face = "bold"),
    axis.title = element_text(size = 14),
    axis.text = element_text(size = 12),
    legend.title = element_text(size = 12),
    legend.text = element_text(size = 10),
    panel.grid.major = element_blank(),  # Usunięcie siatki dla czystszej wizualizacji
    panel.grid.minor = element_blank()
  ) +
  scale_x_continuous(
    breaks = seq(min(filtered_data$Years, na.rm = TRUE), max(filtered_data$Years, na.rm = TRUE), by = 10),
    expand = c(0, 0)
  ) +
  scale_y_continuous(expand = c(0, 0))
```

```{r, echo=FALSE}
rym <- rym %>%
  rowwise() %>%
  mutate(
    Basic_Genres_List = list(basic_genres[sapply(basic_genres, function(g) grepl(g, Genres, ignore.case = TRUE))])
  ) %>%
  ungroup()

# Wybieramy tylko jeden gatunek (pierwszy z listy, jeśli istnieje)
rym <- rym %>%
  mutate(
    Basic_Genres = sapply(Basic_Genres_List, function(x) if (length(x) > 0) x[1] else NA)
  ) %>%
  filter(!is.na(Basic_Genres))

# Wybór najlepszego albumu dla każdego roku
best_album_per_year <- rym %>%
  group_by(Years) %>%
  filter("Average Rating" == max("Average Rating", na.rm = TRUE)) %>%
  slice_sample(n = 1) %>% # Losowy wybór w przypadku remisu
  ungroup()

# Wizualizacja najlepszego gatunku w każdym roku
ggplot(best_album_per_year, aes(x = Years, y = Basic_Genres, color = Basic_Genres)) +
  geom_point(size = 4, alpha = 0.6) +
  scale_color_viridis_d() +
  labs(
    title = "Gatunek najlepiej ocenianego albumu w poszczególnych latach",
    x = "Rok wydania",
    y = "Gatunek",
    color = "Gatunek"
  ) +
  theme_minimal() +
  theme(
    axis.text.x = element_text(angle = 45, hjust = 1),
    legend.position = "bottom"
  )
```


```{r,echo=FALSE}
genres1 <- c("Rock", "Hip Hop", "Pop", "Jazz", "Soul", "Dance", "Techno", "Punk", "Metal", "Folk")
genres2 <- c()
ratings2 <- c()
years2 <- c()
for (i in seq_along(genres)) {
  for (genre1 in genres1) {
    if (grepl(genre1, genres[i], ignore.case = TRUE)) {
      genres2 <- c(genres2, genre1)
      ratings2 <- c(ratings2, ratings[i])
      years2 <- c(years2, years[i])
    }
  }
}
data <- data.frame(genres2, ratings2, years2)

split_data <- split(data, data$genres2)

rock_r <- split_data$Rock$ratings2
rock_y <- split_data$Rock$years2
hiphop_r <- split_data$'Hip Hop'$ratings2
hiphop_y <- split_data$'Hip Hop'$years2
pop_r <- split_data$Pop$ratings2
pop_y <- split_data$Pop$years2
jazz_r <- split_data$Jazz$ratings2
jazz_y <- split_data$Jazz$years2
soul_r <- split_data$Soul$ratings2
soul_y <- split_data$Soul$years2
dance_r <- split_data$Dance$ratings2
dance_y <- split_data$Dance$years2
techno_r <- split_data$Techno$ratings2
techno_y <- split_data$Techno$years2
punk_r <- split_data$Punk$ratings2
punk_y <- split_data$Punk$years2
metal_r <- split_data$Metal$ratings2
metal_y <- split_data$Metal$years2
folk_r <- split_data$Folk$ratings2
folk_y <- split_data$Folk$years2

ggplot() +
  geom_point(aes(x = rock_y, y = rock_r), color = "red", shape = 1) +
  labs(x = "Year", y = "Rating", title = "Music Ratings by Genre") +
  theme_minimal()

```

```{r,echo=FALSE}
library(dplyr)
library(ggplot2)

# Lista podstawowych gatunków
basic_genres <- c("Rock", "Hip Hop", "Pop", "Jazz", "Soul", "Dance", "Techno", "Punk", "Metal", "Folk")

# Liczenie wystąpień każdego gatunku w kolumnie Basic_genres
genre_counts <- sapply(basic_genres, function(genre) {
  sum(grepl(genre, rym$Basic_Genres, ignore.case = TRUE))
})

# Tworzenie ramki danych z wynikami
genre_counts_df <- data.frame(
  Genre = names(genre_counts),
  Count = genre_counts
) %>%
  arrange(desc(Count))

# Filtrowanie danych pod kątem wybranych gatunków
filtered_data <- rym %>%
  filter(sapply(Basic_Genres, function(genres) {
    any(grepl(paste(basic_genres, collapse = "|"), genres, ignore.case = TRUE))
  }))

# Obliczenie zakresu ocen dla każdego gatunku
rating_range <- sapply(basic_genres, function(genre) {
  genre_data <- filtered_data[grepl(genre, filtered_data$Basic_Genres, ignore.case = TRUE), ]
  if (nrow(genre_data) > 0) {
    min_rating <- min(as.numeric(genre_data$"Average Rating"), na.rm = TRUE)
    max_rating <- max(as.numeric(genre_data$"Average Rating"), na.rm = TRUE)
    range <- max_rating - min_rating
    return(c(min_rating, max_rating, range))
  } else {
    return(c(NA, NA, NA))
  }
})

# Tworzenie ramki danych z wynikami dla zakresu ocen
rating_range_df <- data.frame(
  Genre = basic_genres,
  Min.Rating = rating_range[1, ],
  Max.Rating = rating_range[2, ],
  Range = rating_range[3, ]
) %>%
  arrange(desc(Range))

# Połączenie liczby wystąpień z zakresem ocen
final_data <- merge(rating_range_df, genre_counts_df, by = "Genre")

# Wykres
ggplot(final_data, aes(x = reorder(Genre, -Range))) +
  geom_bar(aes(y = Range), stat = "identity", fill = "blue", color = "black", alpha = 0.7) +
  geom_line(aes(y = Count / max(Count) * max(Range), group = 1, color = "Liczba wystąpień"), linewidth = 1.2) +
  scale_y_continuous(
    name = "Rozpiętość ocen (Max - Min)",
    sec.axis = sec_axis(~ . * max(final_data$Count) / max(final_data$Range), name = "Liczba wystąpień")
  ) +
  labs(
    title = "Rozpiętość ocen i liczba wystąpień dla wybranych gatunków",
    x = "Gatunek",
    y = "Rozpiętość ocen (Max - Min)"
  ) +
  theme_minimal() +
  theme(axis.text.x = element_text(angle = 90, hjust = 1)) +
  scale_color_manual(values = "red", name = "")

```
```{r,echo=FALSE}
library(dplyr)
library(ggplot2)

# Lista podstawowych gatunków
basic_genres <- c("Rock", "Hip Hop", "Pop", "Jazz", "Soul", "Dance", "Techno", "Punk", "Metal", "Folk")

# Filtrowanie danych i przypisanie gatunków z listy basic_genres
rym_filtered <- rym %>%
  filter(sapply(Basic_Genres, function(genres) {
    any(grepl(paste(basic_genres, collapse = "|"), genres, ignore.case = TRUE))
  }))

# Podsumowanie średnich ocen i liczby wystąpień dla każdego gatunku
genre_summary <- sapply(basic_genres, function(genre) {
  genre_data <- rym_filtered[grepl(genre, rym_filtered$Basic_Genres, ignore.case = TRUE), ]
  if (nrow(genre_data) > 0) {
    avg_rating <- mean(as.numeric(genre_data$`Average Rating`), na.rm = TRUE)
    count <- nrow(genre_data)
    return(c(avg_rating, count))
  } else {
    return(c(NA, 0))
  }
})

# Konwersja wyników do ramki danych
genre_summary_df <- data.frame(
  Genre = basic_genres,
  Average_Rating = genre_summary[1, ],
  Count = genre_summary[2, ]
) %>%
  filter(!is.na(Average_Rating)) %>%
  arrange(desc(Count)) %>%
  slice_max(order_by = Count, n = 20)  # Wybór 20 najczęściej występujących gatunków

# Tworzenie wykresu
ggplot(genre_summary_df, aes(x = reorder(Genre, -Count))) +
  geom_bar(aes(y = Average_Rating), stat = "identity", fill = "blue", color = "black", alpha = 0.8) +  # Histogram średnich ocen
  geom_line(aes(y = Count / max(Count) * max(Average_Rating), group = 1), color = "red", size = 1.2) +  # Linia liczby wystąpień
  scale_y_continuous(
    name = "Średnia ocena",
    sec.axis = sec_axis(~ . * max(genre_summary_df$Count) / max(genre_summary_df$Average_Rating), name = "Liczba wystąpień")  # Skalowanie osi wtórnej
  ) +
  labs(
    title = "Średnie oceny i liczba wystąpień dla gatunków",
    x = "Gatunek",
    y = "Średnia ocena"
  ) +
  theme_minimal() +
  theme(
    plot.title = element_text(hjust = 0.5, size = 16, face = "bold"),
    axis.title = element_text(size = 14),
    axis.text.x = element_text(angle = 90, hjust = 1, size = 10),  # Obrót etykiet na osi X
    legend.position = "top"
  )
```
```{r}
xpp <- rym
xpp$"Number of Ratings" <- as.numeric(gsub(",", "", rym$"Number of Ratings"))

# Filter out missing values correctly
daxpp <- xpp %>%
  filter(!is.na(`Number of Ratings`) & !is.na(`Average Rating`))

# Updated ggplot call with correct references
ggplot(daxpp, aes(x = `Number of Ratings`, y = as.numeric(`Average Rating`))) +
  geom_point(alpha = 0.6, color = "blue") +  # Points
  geom_smooth(method = "lm", color = "red", se = TRUE) +  # Trend line (linear regression)
  scale_x_log10() +  # Logarithmic scale for number of reviews
  labs(
    title = "Średnia ocena vs Liczba recenzji",
    x = "Liczba recenzji (skala logarytmiczna)",
    y = "Średnia ocena"
  ) +
  theme_minimal() +
  theme(
    plot.title = element_text(hjust = 0.5, size = 16, face = "bold"),
    axis.title = element_text(size = 14),
    axis.text = element_text(size = 12)
  )

```
```{r}
# Definicja podstawowych gatunków
library(dplyr)
library(tidyr)
library(stringr)
library(ggplot2)

# Definicja podstawowych gatunków
basic_genres <- c("Rock", "Hip Hop", "Pop", "Jazz", "Soul", 
                  "Dance", "Techno", "Punk", "Metal", "Folk")

# Podzielenie albumów na podstawowe gatunki
filtered_data <- xpp %>%
  rowwise() %>%
  mutate(
    Basic_genres_split = list(
      basic_genres[basic_genres %>% sapply(function(genre) str_detect(Basic_Genres, fixed(genre, ignore_case = TRUE)))]
    )
  ) %>%
  unnest(Basic_genres_split) %>% # Rozdzielenie przypisanych gatunków na osobne wiersze
  rename(Genre = Basic_genres_split) %>% # Zmiana nazwy kolumny na 'Genre'
  ungroup()

# Dodanie kolumny z dekadą
filtered_data <- filtered_data %>%
  mutate(Decade = floor(Years / 10) * 10)

# Obliczenie średnich ocen dla każdego gatunku w każdej dekadzie
average_ratings_by_decade <- filtered_data %>%
  group_by(Decade, Genre) %>%
  summarize(Average_Rating = mean(`Average Rating`, na.rm = TRUE), .groups = "drop")

# Wykres
ggplot(average_ratings_by_decade, aes(x = Decade, y = Average_Rating, color = Genre, group = Genre)) +
  geom_line(size = 1) +
  geom_point(size = 2) +
  labs(
    title = "Średnia ocena albumów w dekadach dla każdego gatunku",
    x = "Dekada",
    y = "Średnia ocena",
    color = "Gatunek"
  ) +
  theme_minimal() +
  theme(
    plot.title = element_text(hjust = 0.5, size = 16, face = "bold"),
    axis.title = element_text(size = 14),
    axis.text = element_text(size = 12),
    legend.position = "bottom"
  )


```


